【裁判字號】    98,交聲,2050
【裁判日期】    981204
【裁判案由】    違反道路交通管理處罰條例聲明異議
【裁判全文】
臺灣臺北地方法院交通事件裁定        98年度交聲字第2050號
原處分機關  臺北市交通事件裁決所
異  議  人
即受處分人  甲○○
上列受處分人因違反道路交通管理處罰條例案件，對於臺北市交
通事件裁決所98年5月13 日所為之裁決（北市裁罰字第裁22-A00
HAD075號）聲明異議，本院裁定如下：
    主  文
異議駁回。
    理  由
一原處分機關處分理由略以：異議人即受處分人甲○○於民國98
  年3 月28日上午5 點43分左右騎乘MHS-265 號重型機車行駛行
  人穿越道，在臺北市○○路7 號前為警攔停時，拒絕接受酒精
  濃度之測定，為臺北市政府警察局信義分局（下稱信義分局）
  三張犁派出所（下稱三張犁派出所）警員製單舉發（北市警交
  大字第A00HAD075 號），因而依違反道路交通管理處罰條例第
  35條第4 項規定裁處罰鍰新臺幣（下同）6 萬元，並吊銷駕駛
  執照，3 年內不得考領。
二異議理由略以：異議人因長期患有氣喘與支氣管炎，以致無法
  順利完成酒測吹氣6 秒之動作，並無脫逃、拒絕酒測之意圖云
  云，並提出中央健康保險局臺北第2 聯合門診中心及臺北市立
  聯合醫院仁愛院區之診斷證明書各1 份為證。
三法院判斷
(一)按汽車駕駛人，駕駛汽車經測試檢定酒精濃度超過規定標準者
  ，處新臺幣15000 元以上6 萬元以下罰鍰，又汽車駕駛人拒絕
  接受前述測試之檢定者，處新臺幣6 萬元罰鍰，並當場移置保
  管其車輛及吊銷其駕駛執照，且3 年內不得考領駕駛執照，道
  路交通管理處條例第35條第1 項、第3 項、第67條第2 項分別
  定有明文。
(二)本件異議人於98年3 月28日上午5 點43分左右，騎乘MHS-265
  號重型機車行駛行人穿越道，在臺北市○○路7 號前為三張犁
  派出所警員攔停，要求異議人接受酒精濃度測定等事實，除為
  異議人不爭執外，並有信義分局98年4 月24日北市警信分交字
  第09830913800 號函在卷可憑，應無疑義。
(三)異議人前因疑似過敏性支氣管炎，於98年3 月3 日至3 月31日
  期間前往中央健康保險局臺北第2 聯合門診中心（下稱聯合門
  診中心）就診之情，有該中心98年3 月31日出具之診斷證明書
  （本院卷第15頁）可證，又因慢性咳嗽，疑似氣喘，於98年4
  月7 日前往臺北市立聯合醫院仁愛院區（下稱聯合醫院）就診
  之情，亦有該院98年4 月7 日出具之診斷證明書（同卷第16頁
  ）足佐。其次，自聯合門診中心98年7 月13日健保北二聯護字
  第98000500號函檢送之病歷摘要「歷次門診及診斷」欄中，由
  該院醫師記載之內容以觀，因該中心無相關檢查設備，故醫師
  僅以「疑似」作為診斷結論，倘異議人確實有過敏性支氣管炎
  ，雖有可能無法正常用力吹氣，但無法確定其吹氣時間能持續
  幾秒（同卷第33頁至第34頁）；而依聯合醫院98年6 月26日北
  市醫仁字第09830172700 號函可知，異議人除於前述時間前往
  該院就診外，另於98年4 月28日因胸悶，及同年6 月2 日因呼
  吸困難等疾，先後前往該院求診，該院醫師則認異議人應可正
  常用力吹氣，並持續數秒（本院卷第19頁）。據此，縱使異議
  人確為過敏性支氣管炎及氣喘等疾所擾，尚非不得正常用力吹
  氣，並持續數秒，應有接受呼氣酒精濃度測定之能力。
(四)經本院勘驗信義分局檢送本件採證光碟之結果（詳如本院98年
  12月1 日勘驗筆錄）可知，警員要求異議人含住酒精濃度測定
  器吹嘴後用力吹氣4 至5 秒，並數度示範吹氣方式，且先後提
  供異議人6 次吹氣之機會，惟異議人或短促呼氣1 、2 秒即停
  止，或雖含住吹嘴，但過程中數次放開，或僅含住吹嘴，毫無
  吹氣之狀，甚至反向吸入空氣，而非向外吹氣，均未遵循警員
  示範之方式接受施測，過程中不斷以自己「沒有氣」為藉口，
  企圖拖延測定。參以異議人於警員訓斥「萊爾富上班喝什麼酒
  ！」時，答以：「就朋友..... 剛好出來跟我喝半瓶啤酒，就
  這樣而已」等語，顯見異議人乃因遭查獲前已飲用啤酒，恐檢
  測結果高於標準，以致受罰，而故意以消極不配合吹氣之方式
  ，拒絕警員所施酒精濃度之測定自明。
(五)綜上所述，異議人於前述時地確有拒絕接受呼氣酒精濃度測定
  之事實，原處分機關之裁處並無不當，本件異議為無理由，應
  予駁回。
四依道路交通管理處罰條例第87條第2 項，道路交通案件處理辦
  法第19條，裁定如主文。
中    華    民    國    98    年    12    月    4    日
                        交通法庭法  官   邱蓮華
上正本證明與原本無異。
如不服本裁定，應於裁定送達後5日內向本院提出抗告狀。
                                書記官   葉宜玲
中    華    民    國    98    年    12    月    4     日

司法院資訊處製作；財團法人民間司法改革基金會備份。
